【裁判字號】    96,上易,2104
【裁判日期】    970129
【裁判案由】    詐欺
【裁判全文】
臺灣高等法院臺中分院刑事判決        96年度上易字第2104號
上  訴  人  臺灣彰化地方法院檢察署檢察官
上  訴  人
即  被  告  甲○○
                      號
選任辯護人  林建宏律師
被      告  乙○○
                      號
                      號
            己○○
                      號
            丙○○
                      0號
上列上訴人因被告等詐欺案件，不服臺灣彰化地方法院96年度易
字第1016號中華民國96年10月1日第一審判決（起訴案號：臺灣
彰化地方法院檢察署96年度偵字第4054號），提起上訴，本院判
決如下：
    主  文
上訴駁回。
    事  實
一、甲○○係位於彰化縣埔心鄉○○路○段二五七號「五采生活
    精品館」之實際負責人（登記負責人為其配偶林春陽），自
    民國九十五年八月二十八日起，透過位於臺北市○○○路○
    段十九號十二樓（現遷移至二十一號十二樓）「紅陽科技股
    份有限公司」之e'safe代收代付金流服務，取得該公司系統
    數位刷卡機（刷卡機編號：00000000）及交易帳號
    ，其明知不得接受非消費性之簽帳融資墊款，竟仍與乙○○
    、己○○、丙○○、莊金錄（下稱乙○○等四人）基於意圖
    為自己不法所有之犯意聯絡，由乙○○等四人於附表一、二
    所示之時間，以假消費、真借款之方式，提供其所有之信用
    卡刷卡佯為消費，立具消費簽認單，甲○○再將刷卡金額預
    先扣除詳如附表一、二所示之手續費後，將詳如附表一、二
    所示款項交予乙○○等四人。甲○○再以上開消費簽認單經
    由紅陽科技股份有限公司，透過收單之中華商業銀行向各發
    卡銀行請款，致使各發卡銀行、中華商業銀行及紅陽科技股
    份有限公司誤以為係一般消費而陷於錯誤，而由各發卡銀行
    分別撥款予紅陽科技股份有限公司在中華商業銀行之信託帳
    戶中，再由中華商業銀行撥款至甲○○所有之臺中商業銀行
    永靖分行帳號０七三—二八—0000000號帳戶內，而
    詐得如附表一、二所示之刷卡款項。嗣為警查獲，並扣得甲○○所有、供犯罪所用之筆記型電腦一臺、刷卡機一臺、行
    動電話一支，及消費簽認單六十六張、發票三張、ＳＩＭ卡
    一張，始知上情。
二、案經臺灣彰化地方法院檢察署檢察官偵查起訴。
    理  由
一、按被告以外之人於審判外之陳述 ，雖不符刑事訴訟法第159
    條之1、159條之2、159條之3、159條之4等規定 ，而經當事
    人於審判程序同意作為證據，法院審酌該言詞陳述或書面陳
    述作成時之情況，認為適當者，亦得為證據。當事人、代理
    人或辯護人於法院調查證據時，知有第159條第1項不得為證
    據之情形，而未於言詞辯論終結前聲明異議者，視為有前項
    之同意，刑事訴訟法第159條之5定有明文。本件被告及選任
    辯護人於本院審理時，就證人丁○○於審判外之陳述部分，
    未就其證據能力聲明異議，本院審酌該言詞陳述作成時之情
    況，並查無其他不法之情狀，足認為得為本案之證據，依刑
    事訴訟法第159條之5之規定，有證據能力，合先說明。
二、訊據被告甲○○、乙○○、己○○、丙○○對於前揭事實均
    坦承不諱，核與證人丁○○證述情節相符。並有：(一)乙○○
    當庭書寫「許佳文」十次一紙；(二)中華商業銀行函、服務合
    約書；(三)彰化縣政府營利事業登記公示詳細資料、消費簽帳
    單、統一發票等影本；(四)信用卡消費明細表；(五)照片八張；
    (六)車籍查詢—基本資料詳細畫面；(七)通信監察書暨電話附表
    ；(八)通訊監察譯文暨相關錄音資料；(九)夾報廣告紙一張；(十)
    事實欄所載之扣案物；(十一)紅陽科技股份有限公司服務合約書
    附卷及事實欄所載物品扣案可資佐證，被告等自白核與事實
    相符，本件事證明確，被告等四人犯行均堪以認定。
三、核被告四人所為皆係犯刑法第339條第1項之詐欺取財罪；被
    告甲○○上訴意旨略以：其於警方調查時，即對其以「假消
    費、真刷卡」取得66筆刷卡金等詐取財物之行為坦承在卷，
    詎警方分三次移送，被告不諳法律規定，致於原審法院96年
    度易字第540號詐欺案件審理中 ，未向承審法院聲請併辦，
    致原屬刑法修正前連續犯性質之本案，未能於同一案件中審
    理，致使該案所為之緩刑宣告面臨撤銷命運，請求再為緩刑
    宣告云云。然查：(一)刑法第56條連續犯之規定業於94年1月7
    日修正公布刪除，並於95年7月1日施行，而依新法對於上開
    反覆實施犯罪模式之對應處置，除合於「接續犯」之情形外
    ，則僅能依數罪併罰之規定個別處斷。而依最高法院86年台
    上字第3295號判例意旨，數行為於同時同地或密切接近之時
    地實施，侵害同一之法益，各行為之獨立性極為薄弱，依一
    般社會健全觀念，在時間差距上，難以強行分開，在刑法評
    價上，以視為數個舉動之接續施行，合為包括之一行為予以
    評價，較為合理，方屬接續犯之範疇，足見「接續犯」之成
    立，係以時、空密接性為前提要件，即透過對於同一法益之
    同種類侵害行為繼續不間斷之實行，業已稀釋個別行為之獨
    立性，致使刑法評價時將之視為單一、整體之犯罪行為，以
    符合社會一般人對於行為概念之認知，並與行為人之犯罪目
    的相互結合，是本案非屬接續犯甚明，被告甲○○前後如附
    表一所示六次犯行，自應依數罪併罰之規定個別處斷；(二)再
    按刑法第74條第1、2項關於緩刑要件為：「受二年以下有期
    徒刑、拘役或罰金之宣告，而有下列情形之一，認以暫不執
    行為適當者，得宣告二年以上五年以下之緩刑，其期間自裁
    判確定之日起算：一、未曾因故意犯罪受有期徒刑以上刑之
    宣告者。二、前因故意犯罪受有期徒刑以上刑之宣告，執行
    完畢或赦免後，五年以內未曾因故意犯罪受有期徒刑以上刑
    之宣告者」， 本件被告甲○○於96年6月28日既因詐欺罪，
    經 原審法院以96年度易字第540號判處有期徒刑部分應執行
    有期徒刑二年，緩刑四年，有該判決書附卷可考，是被告甲○○本件不符緩刑要件甚明。
四、原審法院因而適用刑事訴訟法第二百七十三條之一第一項、
    第二百九十九條第一項前段、第三百十條之二、第四百五十
    四條第一項，刑法第二十八條、第三百三十九條第一項、第
    三十八條第一項第二款、第四十一條第一項前段、第五十一
    條第五款、第六款，中華民國九十六年罪犯減刑條例第二條
    第一項第三款、第七條、第九條等規定，分別判處及減處如
    附表一、二所示之刑，並就被告甲○○、己○○部分定其應
    執行之刑，復就扣案之筆記型電腦1臺、刷卡機1臺、行動電
    話1支，依法均併予宣告沒收， 認事用法並無違誤。量刑部
    分，本院審酌被告等為貪圖不法利益，以刊登報紙方式，公
    開招徠共犯，共同從事「假消費、真刷卡」之詐欺行為，情
    節輕重不一，及被告四人犯罪之動機、手段、所生危害及犯
    罪後態度等一切情狀及刑法規範詐欺取財罪之法定刑，認原
    審之量刑亦屬允當。被告甲○○上訴主張其本案各次犯行應
    認屬一個集合犯行，並請求宣告緩刑云云，並無理由，已如
    前所論述。另檢察官以：(一)原審於判決主文中宣告被告等如
    附表一、二所示之刑，並諭知減為如附表一、二所示之刑，
    卻於理由欄「三、應適用之法條」漏未引用中華民國96年罪
    犯減刑條例第2條第1項第3款、第7條、第9條之規定 ；(二)又
    原審於判決主文中，宣告被告己○○應執行拘役50日，竟漏
    未諭知易科罰金之折算標準，於理由欄「三、應適用之法條
    」亦漏未引用刑法第41條第2項之規定 ，因認原審判決已違
    背法令，請將原判決撤銷，另為適當合法之判決云云。經查
    ，本案原審判決固有上揭之漏載情事，惟就前揭屬得以裁定
    更正之事項，業經原審於96年10月31日，以該院於96年10月
    1日所為之原判決原本及正本，發現有誤， 而裁定更正如下
    即：(一)原判決之原本及其正本主文欄內關於「己○○犯如附
    表二所示之罪，各處如附表二所示之刑，各減如附表二所示
    之刑，扣案之筆記型電腦壹臺、刷卡機壹臺、行動電話壹支
    ，均沒收之。應執行拘役伍拾日，扣案之筆記型電腦壹臺、
    刷卡機壹臺、行動電話壹支，均沒收之。」之記載，應予更
    正為「己○○犯如附表二所示之罪，各處如附表二所示之刑
    ，各減如附表二所示之刑，扣案之筆記型電腦壹臺、刷卡機
    壹臺、行動電話壹支，均沒收之。應執行拘役伍拾日，如易
    科罰金，以新臺幣壹仟元折算壹日，扣案之筆記型電腦壹臺
    、刷卡機壹臺、行動電話壹支，均沒收之。」；(二)原判決之
    原本及正本理由欄第三項應適用之法條，應更正為：刑事訴
    訟法第二百七十三條之一第一項、第二百九十九條第一項前
    段、第三百十條之二、第四百五十四條第一項，刑法第二十
    八條、第三百三十九條第一項、第三十八條第一項第二款、
    第四十一條第一項前段、第二項、第五十一條第五款、第六
    款，中華民國九十六年罪犯減刑條例第二條第一項第三款、
    第七條、第九條。有該裁定正本附原審卷可稽，是檢察官所
    指摘之違誤事項，既經原審以裁定更正而不復存在，檢察官
    之上訴即屬無理由，本件上訴既均為無理由，自皆應予駁回
    。
五、據上論斷，應依刑事訴訟法第三百六十八條，判決如主文。
本案經檢察官戊○○到庭執行職務。
中    華    民    國    97    年     1    月    29    日
            刑事第一庭  審判長法  官  陳  紀  綱
                              法  官  姚  勳  昌
                              法  官  張  智  雄
上列正本證明與原本無異。
不得上訴。
                              書記官  謝  雅  惠
中    華    民    國    97    年    1    月     29    日
附錄本案論罪科刑法條全文：
中華民國刑法第339條
（普通詐欺罪）
意圖為自己或第三人不法之所有，以詐術使人將本人或第三人之
物交付者，處5 年以下有期徒刑、拘役或科或併科1 千元以下罰
金。
以前項方法得財產上不法之利益或使第三人得之者，亦同。
前二項之未遂犯罰之。
附表一：
┌──┬──────┬───┬─────────┬────────────┬─────┬──────────┐
│編號│時     間   │借款人│發卡銀行及卡號（後│刷卡金額及手續費（新臺幣│所犯之罪  │所    處    之    刑│
│    │            │      │三碼詳卷）        │）                      │          │                    │
├──┼──────┼───┼─────────┼────────────┼─────┼──────────┤
│一  │96、1、18   │乙○○│國泰世華商業銀行  │以其子即不知情之許佳文之│共同詐欺取│有期徒刑三月，如易科│
│    │            │      │0000000000000***  │信用卡刷卡10000元，扣款 │財罪      │罰金，以新台幣一千元│
│    │            │      │                  │1300元為手續費。        │          │折算一日，減為有期徒│
│    │            │      │                  │                        │          │刑一月又十五日，如易│
│    │            │      │                  │                        │          │科罰金，以新臺幣一千│
│    │            │      │                  │                        │          │元折算一日          │
├──┼──────┼───┼─────────┼────────────┼─────┼──────────┤
│二  │96、1、10   │己○○│荷蘭商業銀行      │刷卡30000元，扣款2700元 │共同詐欺取│有期徒刑三月，如易科│
│    │            │      │0000000000000***  │為手續費。              │財罪      │罰金，以新台幣一千元│
│    │            │      │                  │                        │          │折算一日，減為有期徒│
│    │            │      │                  │                        │          │刑一月又十五日，如易│
│    │            │      │                  │                        │          │科罰金，以新臺幣一千│
│    │            │      │                  │                        │          │元折算一日          │
│    ├──────┤      ├─────────┼────────────┼─────┼──────────┤
│    │96、1、10   │      │臺北富邦商業銀行  │刷卡20000元，扣款1800元 │共同詐欺取│有期徒刑三月，如易科│
│    │            │      │0000000000000***  │為手續費。              │財罪      │罰金，以新台幣一千元│
│    │            │      │                  │                        │          │折算一日，減為有期徒│
│    │            │      │                  │                        │          │刑一月又十五日，如易│
│    │            │      │                  │                        │          │科罰金，以新臺幣一千│
│    │            │      │                  │                        │          │元折算一日          │
│    ├──────┤      ├─────────┼────────────┼─────┼──────────┤
│    │96、1、18   │      │荷蘭商業銀行      │刷卡40000元，扣款3600元 │共同詐欺取│有期徒刑三月，如易科│
│    │            │      │0000000000000***  │為手續費。              │財罪      │罰金，以新台幣一千元│
│    │            │      │                  │                        │          │折算一日，減為有期徒│
│    │            │      │                  │                        │          │刑一月又十五日，如易│
│    │            │      │                  │                        │          │科罰金，以新臺幣一千│
│    │            │      │                  │                        │          │元折算一日          │
├──┼──────┼───┼─────────┼────────────┼─────┼──────────┤
│三  │95、12、29  │丙○○│臺中銀行          │刷卡40000元（其中20000元│共同詐欺取│有期徒刑三月，如易科│
│    │            │      │0000000000000***  │係購買物品），扣款1000元│財罪      │罰金，以新台幣一千元│
│    │            │      │                  │為手續費。（已清償）    │          │折算一日，減為有期徒│
│    │            │      │                  │                        │          │刑一月又十五日，如易│
│    │            │      │                  │                        │          │科罰金，以新臺幣一千│
│    │            │      │                  │                        │          │元折算一日          │
├──┼──────┼───┼─────────┼────────────┼─────┼──────────┤
│四  │96、1、26   │莊金錄│新光商業銀行      │刷卡25000元，扣款3250元 │共同詐欺取│有期徒刑三月，如易科│
│    │            │      │0000000000000***  │為手續費。              │財罪      │罰金，以新台幣一千元│
│    │            │      │                  │                        │          │折算一日，減為有期徒│
│    │            │      │                  │                        │          │刑一月又十五日，如易│
│    │            │      │                  │                        │          │科罰金，以新臺幣一千│
│    │            │      │                  │                        │          │元折算一日          │
└──┴──────┴───┴─────────┴────────────┴─────┴──────────┘
附表二：
┌──┬──────┬───┬─────────┬────────────┬─────┬──────────┐
│編號│時     間   │借款人│發卡銀行及卡號（後│刷卡金額及手續費（新臺幣│所犯之罪  │所    處    之    刑│
│    │            │      │三碼詳卷）        │）                      │          │                    │
├──┼──────┼───┼─────────┼────────────┼─────┼──────────┤
│一  │96、1、18   │乙○○│國泰世華商業銀行  │以其子即不知情之許佳文之│共同詐欺取│拘役四十日，如易科罰│
│    │            │      │0000000000000***  │信用卡刷卡10000元，扣款 │財罪      │金，以新台幣一千元折│
│    │            │      │                  │1300元為手續費。        │          │算一日，減為拘役二十│
│    │            │      │                  │                        │          │日，如易科罰金，以新│
│    │            │      │                  │                        │          │臺幣一千元折算一日  │
├──┼──────┼───┼─────────┼────────────┼─────┼──────────┤
│二  │96、1、10   │己○○│荷蘭商業銀行      │刷卡30000元，扣款2700元 │共同詐欺取│拘役四十日，如易科罰│
│    │            │      │0000000000000***  │為手續費。              │財罪      │金，以新台幣一千元折│
│    │            │      │                  │                        │          │算一日，減為拘役二十│
│    │            │      │                  │                        │          │日，如易科罰金，以新│
│    │            │      │                  │                        │          │臺幣一千元折算一日  │
│    ├──────┤      ├─────────┼────────────┼─────┼──────────┤
│    │96、1、18   │      │臺北富邦商業銀行  │刷卡20000元，扣款1800元 │共同詐欺取│拘役四十日，如易科罰│
│    │            │      │0000000000000***  │為手續費。              │財罪      │金，以新台幣一千元折│
│    │            │      │                  │                        │          │算一日，減為拘役二十│
│    │            │      │                  │                        │          │日，如易科罰金，以新│
│    │            │      │                  │                        │          │臺幣一千元折算一日  │
│    ├──────┤      ├─────────┼────────────┼─────┼──────────┤
│    │96、1、18   │      │荷蘭商業銀行      │刷卡40000元，扣款3600元 │共同詐欺取│拘役四十日，如易科罰│
│    │            │      │0000000000000***  │為手續費。              │財罪      │金，以新台幣一千元折│
│    │            │      │                  │                        │          │算一日，減為拘役二十│
│    │            │      │                  │                        │          │日，如易科罰金，以新│
│    │            │      │                  │                        │          │臺幣一千元折算一日  │
├──┼──────┼───┼─────────┼────────────┼─────┼──────────┤
│三  │95、12、29  │丙○○│臺中銀行          │刷卡40000元（其中20000元│共同詐欺取│拘役三十日，如易科罰│
│    │            │      │0000000000000***  │係購買物品），扣款1000元│財罪      │金，以新台幣一千元折│
│    │            │      │                  │為手續費。（已清償）    │          │算一日，減為拘役十五│
│    │            │      │                  │                        │          │日，如易科罰金，以新│
│    │            │      │                  │                        │          │臺幣一千元折算一日  │
└──┴──────┴───┴─────────┴────────────┴─────┴──────────┘


司法院資訊處製作；財團法人民間司法改革基金會備份。
